臺灣高等法院高雄分院刑事判決　　　　 100年度上易字第40號
上　訴　人　臺灣高雄地方法院檢察署檢察官
被　　　告　蔡嘉修
上列上訴人因被告竊盜案件，不服臺灣高雄地方法院99年度易字
第1580號中華民國99年10月29日第一審判決（起訴案號：臺灣高
雄地方法院檢察署99年度偵字第7487、9809號），提起上訴，本
院判決如下：
    主  文
上訴駁回。
    理  由
一、公訴意旨略以：被告蔡嘉修意圖為自己不法之所有，於民國
    99年2 月3 日20時許，逾越高雄市○○區○○路349 號凱甲
    企業有限公司（下稱凱甲公司）圍牆，以自備的手推車等物
    ，竊取張明欽（凱甲公司負責人）所有之不鏽鋼門1 片（重
    250 公斤，價值新臺幣1 萬5,000 元），再將該圍牆下方砂
    石挖空，以自備的滑輪綁在圍牆外之樹上，配合手推車將該
    不鏽鋼門由圍牆下方移至圍牆外，因一時無法搬運至車上，
    遂將該門片以附近之雜草掩蓋以避免為他人發覺，而竊取該
    不鏽鋼門1 片得逞，嗣於同年月5 日16時50分許，駕駛車牌
    號碼8315-MG 自小貨車返回現場，欲動手搬運該不鏽鋼鐵門
    之際，被張明欽當場發覺，被告隨即逃逸，經張明欽報案後
    ，為員警在高雄市○○區○○路與仕林路攔檢盤查上開自小
    貨車，復經通知張明欽當場指證被告，始悉上情。因認被告
    涉犯刑法第320 條第1 項第2 款之毀越牆垣加重竊盜罪嫌云
    云。
二、關於證據能力意見：
  (一)按被告以外之人於檢察事務官、司法警察官或司法警察調查
    中所為之陳述，與審判中不符時，其先前之陳述具有較可信
    之特別情況，且為證明犯罪事實存否所必要者，得為證據，
    刑事訴訟法第159 條之2 定有明文。是依本條規定，被告以
    外之人於檢察事務官、司法警察（官）調查時所為之陳述，
    屬傳聞證據，依同法第159 條第1 項規定，本無證據能力，
    必具備「信用性」及「必要性」二要件，始例外得適用上開
    第159 條之2 規定，認有證據能力，而得採為證據。被告主
    張：被害人張明欽警詢、檢察事務官詢問筆錄，為審判外陳
    述，無證據能力等語。經查，張明欽警詢或檢察事務官詢問
    時所為陳述，為被告以外之人於審判外之陳述，又與其於原
    審審理時之陳述並無不符，依上開說明，其不具「必要性」
    要件而無傳聞法則例外之適用，故其於警詢及檢察事務官詢
    問時陳述，均無證據能力。
  (二)再按被告以外之人於審判外之陳述，雖不符刑事訴訟法第15
    9 條之1 至第159 條之4 之規定，而經當事人於審判程序同
    意作為證據，法院審酌該言詞或書面陳述作成時之情況，認
    為適當者，亦得為證據。當事人、代理人或辯護人於法院調
    查時知有第159 條第1 項不得為證據之情形，而未於言詞辯
    論終結前聲明異議者，視為有前項之同意，同法第159 條之
    5 第1 、2 項定有明文。立法意旨在於傳聞證據未經當事人
    之反對詰問予以核實，原則上先予排除，惟若當事人已放棄
    反對詰問權，於審判程序中表明同意該等傳聞證據可作為證
    據，基於尊重當事人對傳聞證據之處分權，及證據資料愈豐
    富，愈有助於真實發見之理念，且強化言詞辯論主義，使訴
    訟程序得以順暢進行，上開傳聞證據亦均具有證據能力。查
    本案據以認定被告犯罪事實存否之其他被告以外之人之言詞
    或書面陳述，被告及檢察官於本院審理時（見本院100 年1
    月27日準備程序筆錄，本院卷第27頁），均同意作為證據，
    且於本院言詞辯論終結前，均未聲明異議，而本院審酌該言
    詞及書面陳述作成之情況，未見有何不適當之情形，故依前
    開規定，均得為證據。
三、按犯罪事實應依證據認定之，無證據不得認定其犯罪事實。
    又不能證明被告犯罪者，應諭知無罪之判決，刑事訴訟法第
    154 條第2 項、第301 條第1 項分別定有明文。所謂證據，
    係指足以認定被告確有犯罪行為之積極證據而言，該項證據
    自須適合於被告犯罪事實之認定，始得採為斷罪資料。苟積
    極證據不足為不利於被告事實之認定時，即應為有利於被告
    之認定，更不必有何有利之證據（最高法院29年上字第3105
    號、30年上字第816 號判例意旨參照）。再按告訴人之告訴
    ，係以使被告受刑事訴追為目的，是其陳述是否與事實相符
    ，仍應調查其他證據以資審認（最高法院52年台上字第1300
    號判例意旨參照）。又被害人之陳述如無瑕疵，且就其他方
    面調查又與事實相符，固足採為科刑之基礎，倘其陳述尚有
    瑕疵，則在未究明前，遽採為論罪科刑之根據，即難認為適
    法。所謂無瑕疵，係指被害人所為不利被告之陳述，與社會
    上之一般生活經驗或卷附其他客觀事證並無矛盾而言，至所
    謂就其他方面調查認與事實相符，非僅以所援用之旁證足以
    證明被害結果為已足，尤須綜合一切積極佐證，除認定被告
    確為加害人之外，在推理上無從另為其他合理原因之假設而
    言（最高法院61年台上字第3099號判例意旨、92年度台上字
    第2984號判決意旨參照）。
四、檢察官認被告蔡嘉修涉犯前揭罪嫌，係以被害人張明欽之證
    述、現場照片6 張及代保管書1 份等為其論據。又檢察官上
    訴意旨以：依張明欽於原審審理時所證，其當時與竊賊距離
    不超過20公尺，且其證稱被告的模樣與竊賊很像等語。再被
    告又於99年2 月5 日下午開車偕女友莊秀芬出現在凱甲公司
    附近，車上並放有千斤頂等工具。而被告係居住在岡山，卻
    出現在燕巢，所供述到現場之原因，又與常情有違，足讓人
    懷疑被告係於99年2 月3 日將鋼板竊出後未順利載走，而於
    同年月5 日再駕駛自小貨車回案發地點，準備搬運，其時一
    男一女，又有千斤頂，並非全然無法將200 多公斤之鋼板搬
    上貨車。被告於95年12月間有竊取鋼板之前科，亦因不堪重
    量無法搬離而作罷，足認被告有竊取大型金屬器具之偏好。
    又被告於原審準備程序時已坦承扣案之滑輪及搬運車為其向
    朋友所借得，足認被告曾攜帶扣案之滑輪到過凱甲公司行竊
    云云，而認被告應有上開竊盜犯行。訊據被告蔡嘉修堅詞否
    認有何上開毀越牆坦之加重竊盜犯行，辯稱：我於99年2 月
    5 日下午，確實開車到凱甲公司工廠附近，但從未進到凱甲
    公司裡面，去那裡是為了找狗玩，並沒有去偷不鏽鋼門，而
    且不鏽鋼門重達2 、300 公斤，我和莊秀芬2 人根本不可能
    抬的動，況如果是要去偷不鏽鋼門，不可能將車子停離圍牆
    那麼遠等語。經查：
  (一)被告曾於99年2 月5 日下午16時50分許，駕駛車牌號碼8315
    -MG 自小貨車，前往凱甲公司附近之事實，為被告所是認（
    見原審審易卷第30頁倒數第7 行），核與證人張明欽於原審
    審理時之證述相符（見原審易字卷第53頁至第57頁）；復有
    車牌號碼8315-MG 查詢汽車車籍資料（見警1 卷第26頁）附
    卷可證。是此部分之事實應堪認定。
  (二)而張明欽於原審審理時證稱：被告於99年2 月3 日晚上8 、
    9 點，從凱甲公司後面的圍牆爬進來，然後被告用手推車將
    鋼板推到後面的牆邊，在圍牆下面挖個洞，將滑輪綁在圍牆
    外的樹底下，想用滑輪將鋼板拉出圍牆之外，當天沒有搬出
    去，距離圍牆差不多1 公尺多，被告就用草放在鋼板的上面
    ，當晚我就知道了，所以隔天就將鋼板吊回工廠裡面放，被
    告隔天（即同年月5 日）下午4 點多要去載該鋼板，在那邊
    種芭樂果農看到被告，就打電話告訴我，我有打電話給燕巢
    派出所，燕巢派出所的所長還有警員騎機車過來現場，被告
    與莊秀芬剛好要離開，警察就將被告與莊秀芬攔阻盤問，並
    叫他們2 人與警察回派出所，我去派出所就問被告在車上為
    什麼有一台千斤頂，是不是要將鋼板載走，被告說該台千斤
    頂是他爸爸的。2 月3 日當天晚上是2 個男生爬牆進去搬鋼
    板，當天沒有看到莊秀芬，我猜測莊秀芬是在外面把風，當
    時我守候在圍牆內的空壓機那邊，被告走來搬鋼板時，相距
    不會超過20公尺，當天並沒有很清楚的看到被告的臉，但是
    因為被告隔天又有來，那個模樣很像，我也沒有注意被告當
    天的穿著和第2 天的穿著是否相同。該鋼板重達200 多公斤
    ，厚6 公分、寬2 、30公分、長度約1 米7 、8 左右。當天
    沒有制止被告，是因為想等他們搬走才打算，而且我只有一
    個人。當天沒有看到被告是如何挖圍牆的，但是我們發現竊
    賊是將鋼板放在圓形鐵管上拉出去。2 月5 日當天並沒有親
    眼看見被告準備將鋼板搬到貨車上等語（見原審易字卷第54
    頁至第57頁），而張明欽與被告並無仇怨，當無故為誣陷被
    告之虞，所證固可採信，但依張明欽上開所證，其於2 月3
    日當天晚上，雖曾看見竊賊潛入凱甲公司，欲竊取鋼板，然
    並無明確辨識出竊賊的臉及穿著，且無於2 月5 日下午16時
    許，看見被告有搬運鋼板之行為，而係依上開情形而高度懷
    疑並論斷被告即係於2 月3 日當天晚上在凱甲公司內欲竊取
    鋼板之人，張明欽此一推論雖不無可能，但本院認仍非無誤
    認之可能，故尚不能依其上開所證即遽予認定被告有上開竊
    盜犯行。且依張明欽上開所證，於2 月3 日當天晚上是2 個
    男生爬牆進去搬鋼板，在該鋼板重達200 多公斤，厚6 公分
    、寬2 、30公分、長度約1 米7 、8 左右，且已被搬至距離
    圍牆差不多1 公尺多之情形，倘若被告確係當晚之竊賊，且
    於2 月5 日下午16時許，係欲返回現場取走該鋼板，則被告
    尚須將該沈重且龐大之鋼板從圍牆下之洞口拉出，則依常情
    ，以被告單一男子之力量，縱然加上女子莊秀芬之幫忙，亦
    難以順利竊取該鋼板，縱被告當時有千斤頂為工具，本院亦
    難以想像以該千斤頂（如警卷第17頁照片所示），再加上被
    告及莊秀芬2 人，當如何將該鋼板搬上上開自小貨車上。又
    張明欽於原審審理時亦證稱：被告停車的地方離圍牆差不多
    150 公尺左右等語（見原審易字卷第57頁背面第11行），若
    被告確係該案竊賊，何以要將車輛停離圍牆有一段距離之處
    ，徒增搬運鋼板之困擾？再參以被告出現在凱甲公司附近之
    時間是2 月5 日下午16時50分許，天色尚未變暗，被告若有
    心要竊取該鋼板，既已選擇於前日利用晚間前往該公司犯案
    ，如欲搬運該鋼板，衡情應再利用夜間為之，其卻選擇下午
    天色未暗之時段返回現場，增加被他人發現的風險，亦與常
    情不符，故實不能以張明欽上開所證及被告當時係與莊秀芬
    一同前往，並攜帶千斤頂等情，即認定被告確有本案竊盜犯
    行。檢察官起訴意旨雖指出被告有毀越牆垣竊盜之犯行，揆
    諸上開說明，能否證明被告犯罪，仍有相當合理懷疑之空間
    。
  (三)又被告雖曾於原審準備程序時供稱：99年2 月5 日扣得的滑
    輪與搬運車，是向保養廠的朋友借的等語（見原審審易卷第
    31頁第8 行）。惟被告於原審審理時則改稱：準備程序時，
    因我以為法官所問的滑輪及手推車是指千斤頂及我開的車，
    所以才會說是我的等語（見原審易字卷第61頁第16行至第17
    行）。而張明欽於原審審理時亦證稱：被告在派出所時，並
    沒有承認滑輪與推車是他所有等語（見原審易字卷第56頁背
    面倒數第7 行），再參諸扣案滑輪及搬運車等物，警方查獲
    後，並未認定係被告犯罪工具，係將該等物品交由被害人張
    明欽保管，此亦有保管書在卷可稽（見警卷第8 頁），則被
    告此部分辯解，尚非全然不能採信，故尚不能認定被告確曾
    自白扣案之滑輪與搬運車為其所有。則本案尚不能以被告上
    開供述，即認定上開滑輪與搬運車係被告於2 月3 日晚上用
    以竊取鋼板而遺留在現場之物。則依上開說明，亦不能以張
    明欽上開證詞，及被告於同年月5 日下午駕駛自小貨車，攜
    帶千斤頂與與莊秀芬出現在現場附近等情，即遽予認定被告
    確有欲以該滑輪、搬運車或千斤頂等物搬運竊取鋼板之犯行
    。
五、綜上所述，本案檢察官所舉之證據與指出之證明方法，尚有
    合理性之懷疑存在，未得使本院確信被告確有檢察官所指之
    上開加重竊盜犯罪，此外，復查無其他積極證據可資證明被
    告確有上開犯行，揆諸前開說明，此部分尚不能證明被告犯
    罪。
六、原審因而為被告此部分無罪之判決，核無不合。檢察官以上
    開情詞，提起上訴，指摘原判決不當，為無理由，應予駁回
    。
七、原審判決被告犯無故侵入他人建築物罪部分，並未上訴，而
    業經判處罪刑確定，併此敘明。
據上論結，應依刑事訴訟法第368 條，判決如主文。
本案經檢察官張其主到庭執行職務。
中    華    民    國   100    年    3     月    31    日
                刑事第二庭  審判長法  官  林正雄
                                  法  官  黃壽燕
                                  法  官  邱明弘
以上正本證明與原本無異。
不得上訴。
中    華    民    國   100    年    3     月    31    日
                                  書記官  林明威